【裁判字號】    90,台上,6096
【裁判日期】    901004
【裁判案由】    違反毒品危害防制條例
【裁判全文】
最高法院刑事判決                                九十年度台上字第六○九六號
    上  訴  人  乙○○
                甲○○
                丙○○
右上訴人等因違反毒品危害防制條例案件，不服台灣高等法院台南分院中華民國九十
年七月十八日第二審更審判決（九十年度上重更(一)字第二八六號，起訴案號：台灣台
南地方法院檢察署八十九年度偵字第九二八一、九四○四號），提起上訴，本院判決
如左：
    主  文
上訴駁回。
    理  由
本件原決認定上訴人乙○○、甲○○均曾犯盜匪罪經判刑確定，尚在假釋中，不知悛
悔。復因林旭祥（另案審理中）於民國八十九年八月七日十六時四十分許，在高雄市
○○○路瑜泉冰果室內，以新台幣（下同）五十二萬五千元之價格，向香港綽號「小
龍」之成年男子購買第一級毒品海洛因磚一塊（淨重三百四十八點三四公克），由「
小龍」委派在台灣而與其有共同營利概括犯意聯絡、綽號「大姐」成年女子之小弟即
上訴人乙○○及甲○○交付予林旭祥。林旭祥販入海洛因後，於同日十七時三十分許
持往高雄市○○○路蘭卡威咖啡館內，欲售賣予郭敏華時，為警查獲，並供出海洛因
之來源。林旭祥旋配合警方，於同日二十一時許，再向「小龍」佯稱欲購買海洛因；
仍由乙○○及甲○○駕車攜帶海洛因磚一塊（淨重六百八十九點七三公克），前往高
雄市三民區○○○路六十八號尚賓釣蝦場前，欲以一百零五萬元之價格售賣予林旭祥
，尚未交付，即經警查獲。林旭祥另於同月十日十五時三十分許，配合警方與大陸男
子劉三傳連繫，佯稱欲購買二百萬元之海洛因。劉三傳乃囑有共同售賣毒品牟利犯意
聯絡之上訴人丙○○，至台北市某處向綽號「阿草」（原判決誤為「小草」）之成年
男子取得意圖售賣而販入之海洛因，與林旭祥約定在台中市○○路○段二四○號加州
汽車旅館內交付。丙○○依指示攜帶海洛因六十四包（淨重共一千三百六十七點五五
公克，含袋重一千四百十八點一六公克，原判決誤為一千四百三十八點四公克），欲
售賣予林旭祥，尚未交付時，為警查獲等情。係以上開事實，業經甲○○、丙○○於
警訊或偵查中分別坦承甚詳，並經林旭祥於警訊、偵查及歷次審理中供述明確，及證
人即警員李威賢、周宏哲證述無訛。扣案之白色粉末經鑑定結果，確屬第一級毒品海
洛因，有法務部調查局鑑驗通知書足稽，為其所憑之證據及認定之理由。復以甲○○
於警方盤查時，陳稱伊係搭乘計程車至案發現場，嗣經警發現其身上攜帶之鑰匙可以
打開喜美小客車，甲○○即表明係乙○○的，並偕員警在車內坐墊下起出毒品，表示
會坦白等情，亦經證人李威賢證述明灼。甲○○於偵查中復陳明其警訊中之供述均實
在，並稱：「……今天是把風，乙○○叫我去一個地方看對方來時再打電話給乙○○
，徐某才把東西帶來，我知道是毒品，但不知是海洛因」、「知道（係交易毒品），
但不知道數量……」等語，未曾為刑求之抗辯。證人即承辦警員黃瑞星亦證稱警方並
無刑求之情事；而甲○○甫執行羈押時，在台灣台南看守所自述「我沒有任何疾病及
內外傷」，有該所紀錄表可稽，足認甲○○於警訊中之自白係出於自由意思。其所辯
不知車內放有毒品，警訊中之供述係遭刑求云云，自不足採。再，乙○○確於八十九
年八月七日十六時四十分許及同日二十一時許，先後在高雄市瑜泉冰果室及尚賓釣蝦
場參與售賣毒品，迭經甲○○、林旭祥一再供明；況乙○○於尚賓釣蝦場售賣毒品時
，係經警當場查獲，乙○○猶否認其事，顯無足取。而依甲○○、乙○○之供述，甲
○○所稱之修車廠至乙○○住處，及乙○○住處至瑜泉冰果室，行車時間甚短，二人
相約後，仍得於極短時間內抵達瑜泉冰果室。乙○○否認售賣毒品予林旭祥，辯稱案
發時伊不在場等各語，殊無可取，其求請調閱電話通聯紀錄，亦不足為其有利之證明
。又丙○○受劉三傳之指示交付毒品及收取價款，二人有共同售賣毒品之犯意聯絡，
雖林旭祥係配合警方佯裝購買毒品，於交付前為警查獲，但該毒品既已販入，仍屬販
賣既遂。至該毒品係劉三傳向林旭祥兜售，或林旭祥主動佯裝購買，均不影響於其犯
罪之成立。丙○○書立之自白書亦承認知悉劉三傳販賣毒品，並擔任其司機及負責收
錢等工作；而其欲交付林旭祥之海洛因數量甚鉅，價值達二百萬元，且約定在隱密之
汽車旅館內交付，所辯伊係依劉三傳指示送交「禮品」予林旭祥，不知為毒品等語，
尤不足採。何況第一級毒品海洛因物稀價昂，取得不易，且係政府嚴加查緝之違禁物
；販賣毒品之刑責又重，倘無利可圖，衡情應無甘冒危險而平價供應他人之理；扣案
之海洛因數量甚夥，顯非供自己施用，是乙○○、甲○○、丙○○均有售賣毒品，藉
以牟利之意圖甚明，犯行均堪認定，於理由內說明及指駁綦詳。核乙○○、甲○○、
丙○○所為，均犯毒品危害防制條例第四條第一項販賣第一級毒品罪；其販賣毒品而
持有之行為，為販賣行為所吸收，不另論罪。乙○○、甲○○與綽號「小龍」、「大
姐」者，丙○○、劉三傳與綽號「阿草」者，各有犯意聯絡及行為分擔，為共同正犯
。乙○○、甲○○先後販賣毒品之犯行，時間緊接，觸犯構成要件相同之罪名，顯基
於概括犯意為之，應依連續犯之規定以一罪論；但其法定本刑為死刑或無期徒刑，依
法不得加重。爰將第一審之不當判決撤銷，適用毒品危害防制條例第四條第一項、第
十八條第一項、第十九條第一項，刑法第十一條前段、第二十八條、第五十六條、第
三十七條第一項等規定，論乙○○、甲○○以共同連續販賣第一級毒品罪，丙○○共
同販賣第一級毒品罪，審酌一情狀，各量處無期徒刑，並宣告褫奪公權終身。而販賣
毒品危害社會至鉅，第一審判決依刑法第五十九條規定減輕甲○○之刑，其適用法條
即有不當，應予撤銷，並就甲○○部分諭知較重於第一審判決之刑，予以敘明。扣案
之第一級毒品海洛因屬違禁物，應沒收銷燬之。乙○○、甲○○第一次售賣毒品予林
旭祥之得款五十二萬五千元，併依法宣告沒收，如全部或一部不能沒收時，以其財產
抵償之。查原判決論處上訴人等罪刑，已詳其所憑之證據及認定之理由，經核於法
尚無違誤。按販賣毒品罪，不以販入之後復行賣出為要件，祗須以營利為目的，將毒
品販入或賣出，有一於此，即屬既遂。丙○○既與劉三傳等人具有共同販賣毒品牟利
之犯意聯絡，則丙○○受劉三傳之指示，將其已販入之毒品交付林旭祥，雖交付前即
被查獲，仍屬販賣既遂，原判決理由內已詳加說明，並基此合法認定之事實，論以毒
品危害防制條例第四條第一項販賣第一級毒品罪，要無適用法則不當之違誤。丙○○
上訴意旨援引與本件犯罪事實無關之本院判例、決議，以此指摘原判決違法，不無誤
會。又起訴書雖未敘及「劉三傳」其人及販入毒品之事實，原判決就此所為之認定，
核係共犯形態及犯罪事實記載之完備，猶未逾起訴之犯罪基本事實。至原判決事實欄
記載綽號「小草」之不詳名姓者，與理由內所載「阿草」者不同，乃文字誤植之更正
問題，與未受請求之事項予以判決或判決所載理由矛盾之違法情形，不相適合。次按
刑事訴訟法第三百七十九條第十款所稱應調查之證據，係指與待證事實有重要關係，
在客觀上認為應行調查者而言。原判決依憑證據所為之論斷，已足資為認定乙○○連
續販賣毒品之基礎，復就其否認犯罪所持之辯解為不足採，併予指駁。乙○○於原審
更審前辯稱案發當晚六時至八時許在其胞弟徐鎮雄住處聊天，至八時許離開後，前往
尚賓釣蝦場買煙，適遇甲○○，但不知伊作何事等語，並請求訊問徐鎮雄。惟乙○○
在徐鎮雄住處聊天，如果屬實，與原判決認定之犯罪時間尚無齟齬，不足以推翻原判
決所認定之事實，客觀上自無傳訊調查之必要。原判決未說明不予調查之理由，僅訴
訟程序稍嫌簡略，於判決本旨不生影響，不得指為違法。又林旭祥、甲○○所為之陳
述雖前後稍有歧異，原判決採憑其與事實相符部分之陳述，為不利於乙○○、丙○○
之認定，已說明其取捨論斷之理由。甲○○在警訊中之自白係出於自由意思，原判決
亦已詳為調查，論列明白。乙○○、甲○○及丙○○上訴意旨，就原審採證認事職權
之適法行使，及判決內已明白論斷之事項，憑己見任意指摘；或執陳詞辯解否認犯罪
，而為單純事實上之爭執；或對於不影響於事實認定之枝節性問題，砌詞爭辯，均無
理由，應予駁回。
據上論結，應依刑事訴訟法第三百九十六條第一項，判決如主文。
中      華      民      國     九十     年      十      月      四      日
                              最高法院刑事第五庭
                                  審判長法官  紀  俊  乾
                                        法官  黃  正  興
                                        法官  劉  介  民
                                        法官  陳  東  誥
                                        法官  張  春  福
      右正本證明與原本無異
                                              書  記  官
中      華      民      國     九十     年      十      月      八      日


司法院資訊處製作；財團法人民間司法改革基金會備份。
